臺灣高等法院刑事判決　　　　　　　　　　　　九十二年度上更(一)字第八六八號
　　上　訴　人
　　即　被　告　丙○○
　　指定辯護人　本院指定辯護人　甲○○
右上訴人因偽造貨幣案件，不服臺灣士林地方法院九十二年度訴字第二二二號，中華
民國九十二年七月十五日第一審判決（起訴案號：臺灣士林地方法院檢察署九十一年
度偵緝字第三七九號），提起上訴，經判決後，由最高法院發回更審，本院判決如左
：
    主  文
上訴駁回。
    事  實
丙○○於民國八十五年間，因違反麻醉藥品管理條例案件，經臺灣臺北地方法院判處
有期徒刑三月，上訴本院駁回確定，八十六年八月十九日易科罰金執行完畢。九十年
十月九日下午七時三十分左右，在臺北市○○區○○街一三○號一樓林永正診所內，
知情而行使其所持有身分不詳之人所偽造之新臺幣（下同）五百元通用紙幣一張，意
圖搪付掛號費用。經該診所人員乙○○當場發覺，不予收受並報警逮捕，扣押上述偽
造紙幣，因而未達行使之目的。經臺北市政府警察局內湖分局移送臺灣士林地方法院
檢察署檢察官偵查起訴。
    理  由
一認定犯罪事實所憑之證據及理由：
　(一)前述犯罪事實，業經證人乙○○於偵查中結證屬實（偵字第一○二一三號卷第三
  　十五頁）。證人即執勤員警黃權貴亦具結證實：上訴人因涉嫌行使偽鈔，經警據
  　報前往查處，先則出示真鈔百元券，嗣經診所人員向警暗示不符，始將扣案五百
    元券偽鈔繳出（偵續卷第三十五頁背面）。
  (二)上訴人直承於前述時、地行使扣案五百元紙鈔，對於證人黃權貴所述查獲經過亦
    予是認（偵續卷第二十八頁背面、第三十六頁）。
  (三)扣案五百元紙幣經中央銀行發行局鑑定結果，係以彩色噴墨方式仿印，無隱藏字
    及凹被印紋凸起效果，紙質與真鈔不同；水印以灰色墨仿製，安全線以黏貼箔膜
    （含面額數字）方式仿鈔券正面五段裸露部分，無折光變色效果，正面左下角之
    面額數字，亦無折光變色反應；有該局（九○）台央發字第○三○○五九九二二
    號函附卷可憑（偵字第一○二一三號卷第四十頁）。
二對於被告辯解之判斷：
　上訴人否認故意犯罪，辯稱：該五百元紙幣係在臺北市○○路灰姑娘或俏姑娘檳榔
  攤購物找得，不知其出於偽造云云。惟查：扣案鈔券經本院受命法官勘驗結果，紙
  質極薄，其大小視真鈔略小，防偽線之位置明顯較真鈔偏左，並無真鈔應有之折光
  、隱藏字等特徵，以手指接觸，其紙張之厚度、觸感明顯與真鈔不同，一望即知其
  為偽造（上更(一)卷準備程序筆錄），並無客觀上不能於收受當時立辨真偽之情形。
  上訴人片面以不知其偽置辯，要無可取。況經檢察官於偵查中依其所辯購物路段命
  警查訪，均無上訴人所稱之檳榔攤，有卷附臺北市政府警察局內湖分局北市警內分
  刑字第九一六三六五六六○○號函足參（偵續卷第五十三頁），是上訴人前開辯解
  尤乏實據，無從推翻前述對其不利之積極事證。
三論罪科刑之理由：
  (一)上訴人所為，係犯刑法第一百九十六條第三項、第一項之罪。其已著手於行使偽
    造通用紙幣之行為，因被害人及時查覺而未達目的，為未遂犯。
  (二)依據卷附本院被告全國前案紀錄表所載，上訴人於八十五年間，因違反麻醉藥品
  　管理條例案件，經臺灣臺北地方法院判處有期徒刑三月，上訴本院駁回確定，八
    十六年八月十九日易科罰金執行完畢。其受有期徒刑執行完畢，五年以內再犯本
    案有期徒刑之罪，應論以累犯並加重其刑，再依前開犯罪未遂情節，按既遂犯之
    刑予以減輕。
  (三)原審依據調查結果，適用刑事訴訟法第二百九十九條第一項前段，刑法第一百九
  　十六條第三項、第一項、第四十七條、第二十六條前段，第二百條，罰金罰鍰提
    高標準條例第一條前段規定，判處上訴人有期徒刑一年八月，並於理由項下敘明
    上訴人以偽造通用紙幣冒充真幣行使，性質上當然含有詐欺之成分，依法條競合
    之吸收關係不另論以詐欺罪名，以及諭知扣案偽造五百元紙幣不問是否屬於犯人
    均予沒收，認事、用法均無不合，量刑亦屬妥當（證人乙○○於偵查中，雖曾證
    述上訴人以往亦曾多次涉嫌在林永正診所行使偽鈔，但此部分並未扣得可供鑑定
    或勘驗之實物，上訴人復堅決否認其事，尚難僅憑證人主觀記憶之印象，遽認上
    訴人先前所行使之鈔券確屬偽造。原判決未因此部分證人所述認定上訴人連續行
    使偽造貨幣，並無不合）。被告上訴仍執前詞否認犯罪，對於業經原審論斷事項
    任意指摘其為不當，求予撤銷改判，為無理由，應予駁回。
四適用之法律：
　刑事訴訟法第三百六十八條。
本案經檢察官鄭富銘到庭執行職務。
中　　　華　　　民　　　國　　九十三　　年　　　五　　　月　　　七　　　日
                               臺灣高等法院刑事第十八庭
                                  審判長法  官　吳    　敦
                                        法  官　梁  宏  哲
                                        法  官　林  勤  綱
右正本證明與原本無異。
如不服本判決，應於收受送達後十日內向本院提出上訴書狀，其未敘述上訴之理由者
並得於提起上訴後十日內向本院補提理由書（均須按他造當事人之人數附繕本）。
                                        書記官  王  增  華
中　　　華　　　民　　　國　　九十三　　年　　　五　　　月　　 十一 　　日
附錄：本案論罪科刑法條全文
刑法第一百九十六條第一項、第三項：
行使偽造、變造之通用貨幣、紙幣、銀行券，或意圖供行使之用而收集或交付於人者
，處三年以上十年以下有期徒刑，得併科五千元以下罰金。
第一項之未遂犯罰之。
